臺灣臺南地方法院交通事件裁定　　　　　　　　　　九十二年度交聲字第六二三號
　　移 送機 關　交通部公路總局嘉義區監理所臺南監理站
　　受 處分 人
　　即 異議 人　甲○○
右列受處分人因違反道路交通管理處罰條例案件，對於交通部公路總局嘉義區監理所
臺南監理站民國九十二年十月三十一日所為之裁決處分（處分案號：嘉監南字第裁七
四—Ｓ00000000號），聲明異議，本院裁定如左：
    主  文
異議駁回。
    理  由
一、聲明異議意旨略以：受處分人即異議人甲○○所有之車牌號碼ＲＶ八—六九六號
    輕型機車，於民國九十二年九月十日一時三十分許，並未經人騎乘而在行經台南
    市○○街與忠義路交岔路口時，有機器腳踏車駕駛人或附載座人未依規定戴安全
    帽、在道路上蛇行及因違反道路交通管理處罰條例之行為，拒絕停車接受稽查而
    逃逸等違規行為，然竟遭值勤警員予以逕行舉發。原處分機關即移送機關交通部
    公路總局嘉義區監理所台南監理站經查證後，竟認前述違規事實明確，而對異議
    人裁處罰鍰計新台幣一萬五千五百元，及吊扣汽車（含機器腳踏車）牌照三個月
    ，並記違規點數四點，故異議人不服原處分，乃提起本件異議等語。
二、按機器腳踏車駕駛人或附載座人未依規定戴安全帽者，處駕駛人新台幣五百元罰
    鍰；汽車駕駛人，駕駛汽車有道路上蛇行，或以其他危險方式駕車者，處新台幣
    六千元以上二萬四千元以下罰鍰；汽車駕駛人有第一項第一款行為者，並吊扣該
    車輛牌照三個月；汽車駕駛人，駕駛汽車有違反本條例之行為，經交通勤務警察
    或依法令執行交通稽查任務人員制止時，不聽制止或拒絕停車接受盤查而逃逸者
    ，除按各該條規定處罰外，處新台幣三千元以上六千元以下罰鍰，道路交通管理
    處罰條例第三十一條第六項、第四十三條第一項第一款、第四項、第六十條第一
    項分別定有明文。次按汽車駕駛人，有第四十三條之情形者，記違規點數三點；
    汽車駕駛人，有第六十條第一項之情形者，記違規點數一點，道路交通管理處罰
    條例第六十三條第一項第三款、第一款亦規定甚明。再按汽車駕駛人之行為，有
    不服指揮稽查而逃逸之情形者，當場不能或不宜攔截製單舉發者，得對汽車所有
    人逕行舉發處罰；又前項逕行舉發，應記明車輛牌照號碼、車型等可資辨明之資
    料，查明汽車所有人姓名或名稱、住址後，製單舉發處罰之；本條例關於車輛駕
    駛人之處罰，如應歸責於車輛所有人者，處罰車輛所有人，道路交通管理處罰條
    例第七條之二第一項第四款前段、第二項及第八十五條第三項分別定有明文。是
    由上開規定可知，行車不服指揮稽查而逃逸之違規行為原係以「汽車駕駛人」為
    裁罰之對象，而「汽車所有人」未必是交通違規事件之受處分人，僅於「汽車所
    有人」有可歸責事由時，始成為道路交通管理處罰條例裁罰之對象。
三、經查：
    （一）本件受處分人即異議人甲○○所有之車牌號碼ＲＶ八—六九六號輕型機車
          ，於九十二年九月十日一時三十分許，經人騎乘而在行經台南市○○街與
          忠義路交岔路口時，有「機器腳踏車駕駛人或附載座人未依規定戴安全帽
          」、「在道路上蛇行」及「因違反道路交通管理處罰條例之行為，拒絕停
          車接受稽查而逃逸」等違規事實，有台南市警察局南市警交字第Ｓ000
          00000、Ｓ00000000號舉發違反道路交通管理事件通知單二
          紙附卷可參。且證人即舉發本件違規事件之台南市警察局警備隊警員李明
          杰於本院調查時到庭證稱：「（問：本件是否你告發的，情形如何？）是
          我告發的，當時我擔任巡邏勤務，在忠義路、中正路口發現有部機車由一
          男子騎乘，後面附載一名女子陳璧鈺，當時該名男子在講行動電話，因已
          違規，所以我們上前盤查，示意他靠邊停車」、「（問：當時約距離多遠
          ？）約十五公尺左右，後來我將警車迴轉上前盤查，他也迴轉逃逸，並由
          忠義路往友愛街方向，切到忠義國小前，我們就在公十一停車場前迴轉要
          到忠義國小前，他剛又切到公十一停車場，因當時雙方相距很近了，所以
          我就逼近他」、「（問：當時騎機車的男子與附載的女子都沒有載安全帽
          ？）是的」、「後來我同事就開車門下車，他則又馬上迴轉，以原地不動
          ，後輪甩尾的方式」、「因當時離心力太大，所以後座的陳璧鈺跌落下來
          」、「（問：有無看到駕駛人是誰？）沒有印象，約是一般青少年，約十
          七、八歲左右」、「（問：既然靠他很近，為何無法指認？）因當時我負
          責開車，而且類似案件很多，所以無法記起駕駛人是誰，但車牌號碼絕對
          沒有記錯」、「後來該名男子就騎到友愛街即消逝不見」、「我們當時針
          對車牌號碼查詢廠牌、車型都一樣，而且我們把附載的陳璧鈺帶回警察局
          ，他說是名林姓男子載他的」等語翔實（詳本院九十三年一月六日訊問筆
          錄），核與證人陳璧鈺所述情節相符（詳本院九十三年一月六日訊問筆錄
          ）。另參以證人李明杰係依法執行公務，與異議人並不相識，素無怨隙，
          苟非實情，自無須恣意污攀之理。是異議人甲○○所有之前述輕型機車，
          於右述時、地，經人駕駛而有「機器腳踏車駕駛人或附載座人未依規定戴
          安全帽」、「在道路上蛇行」及「因違反道路交通管理處罰條例之行為，
          拒絕停車接受稽查而逃逸」等違規事實，應可認定。
    （二）其次，交通勤務警察或依法令執行交通稽查任務人員，開單舉發違反道路
          交通管理處罰條例所列之違規事實，經公路主管機關或警察機關所為之裁
          決處罰，本質上為行政處分，係公務員基於職務上權力，依法就特定之具
          體事件所為，並具有公法上效果之單方行政行為。而根據公務員為公法上
          行為具有公信力之原則，該行政處分當可被推定為真正，且其據以依法處
          分之事實認定，亦應可推定為正確無誤，故本此公信原則，立法者乃於道
          路交通管理處罰條例及高速公路交通管制規則中制定相關規定，使交通勤
          務警察或依法令執行交通稽查任務人員，在特殊情形下，當場不能或不宜
          攔截製單舉發時，得當機處置而逕行舉發（參見道路交通管理處罰條例第
          七條之二及高速公路交通管制規則第二十六條等規定），以達成維護交通
          秩序及公共安全之行政目的。反之，若謂公務員之一切行政行為，均需預
          留證據以證明其為真實，則國家行政勢必窒礙難行，且相關行政目的亦難
          達成，故刑事訴訟法就犯罪證據有關之規定中，與屬行政秩序罰之交通違
          規裁罰本旨不合之部分，自不在準用之列。從而，交通違規行政爭訟之舉
          證責任原理，應非如刑事案件中，必須超越任何合理懷疑，始可為有罪判
          決之嚴格程度，而係應與民事訴訟之舉證責任原理相類似，亦即基本上應
          就行政機關與人民所各自主張有利於己之事實，分配其應盡之舉證責任，
          而非逕予適用刑事訴訟上之「無罪推定」原則，此觀諸行政訴訟法第一百
          三十六條，規定行政訴訟程序準用民事訴訟法第二百七十七條舉證責任分
          配原則之立法意旨，即可明瞭。
    （三）再按本條例關於車輛駕駛人之處罰，如應歸責於車輛所有人者，處罰車輛
          所有人，道路交通管理處罰條例第八十五條第三項定有明文。查異議人林
          如玉所有之前述輕型機車，於右述時、地，經人駕駛而有「機器腳踏車駕
          駛人或附載座人未依規定戴安全帽」、「在道路上蛇行」及「因違反道路
          交通管理處罰條例之行為，拒絕停車接受稽查而逃逸」等違規事實，業據
          證人李明杰證述明確，且異議人又為上開輕型機車之所有人，再參以異議
          人並未提出證據證明其所有之上開輕型機車未出現於右揭時、地之不可歸
          責之事證，亦未對於本件執勤警員之舉發有誤，另行提出其他相關事證以
          供調查，且亦無任何證據，足資證明本件執勤警員確有捏造事實違法取締
          之情事，故關於本件車輛駕駛人之處罰，自應歸責於車輛所有人即異議人
          甲○○。是本件證人李明杰警員本其維護交通秩序、安全職責所為之本件
          舉發，自應受到合法、正確之推定。從而，異議人所有之輕型機車，於前
          開時、地，確有經人駕駛，而有「機器腳踏車駕駛人或附載座人未依規定
          戴安全帽」、「在道路上蛇行」及「因違反道路交通管理處罰條例之行為
          ，拒絕停車接受稽查而逃逸」等違規行為，應無疑問。
四、綜上所述，本件受處分人即異議人甲○○所有之輕型機車有於上開時、地，經人
    駕駛，而有「機器腳踏車駕駛人或附載座人未依規定戴安全帽」、「在道路上蛇
    行」及「因違反道路交通管理處罰條例之行為，拒絕停車接受稽查而逃逸」等違
    規事實既均可認定，則執勤警員根據上述道路交通管理處罰條例第七條之二第一
    項第四款前段及第二項等規定，對於異議人予以逕行舉發，經核尚無違法不當之
    處。嗣經原處分機關即移送機關交通部公路總局嘉義區監理所臺南監理站，據此
    並引用前開道路交通管理處罰條例第三十一條第六項、第四十三條第一項第一款
    、第四項、第六十條第一項第一項、第六十三條第一項第一款、第三款等規定，
    而裁處異議人罰鍰共計新臺幣一萬五千五百元，吊扣汽車牌照三個月並記違規點
    數四點，於法亦無不當。至本件異議內容，經核尚非有理，故應予以駁回。
五、據上論斷，應依道路交通案件處理辦法第十九條，裁定如主文。
中      華      民      國    九十三    年      四      月    二十八    日
                              臺灣臺南地方法院交通法庭
                                  法  官  鄭燕璘
右正本證明與原本無異。
如不服本裁定應於送達後五日內向本院提出抗告狀。
                                  書記官  陳金堂
中      華      民      國    九十三    年      四      月    三十      日
